【裁判字號】    92,交易,198
【裁判日期】    921106
【裁判案由】    過失傷害
【裁判全文】
臺灣桃園地方法院刑事判決                        九十二年度交易字第一九八號
    公  訴  人  臺灣桃園地方法院檢察署檢察官
    被      告  甲○○
    選任辯護人  戴森雄律師
右列被告因過失傷害案件，經檢察官聲請以簡易判決處刑（九十一年度偵字第二ＯＯ
四八號），本院認不宜以簡易判決處刑，改依通常程序，茲判決如左：
    主  文
甲○○因過失傷害人，處有期徒刑參月，如易科罰金，以佰元折算壹日。
    事  實
一、甲○○於民國九十一年八月七日晚上九時十分許，駕駛車牌號碼Ｇ七—三一八六
    號自用小客車，沿桃園縣中壢市○○○路，由同縣中壢市往平鎮市方向行駛，於
    行至環中東路與普忠路交岔路口欲右轉時，原應注意車輛行經交岔路口，轉彎車
    應讓直行車先行，且依當時為夜間有照明、路面乾燥、無缺陷、視距良好、無障
    礙物等情況，並無不能注意之情事，竟未注意同向環中東路之外側車道上，尚有
    其他車輛駛來，適同向丙○○騎乘車牌號碼ＫＧＡ─八一九號重型機車，沿環中
    東路（號誌亦為綠燈）往平鎮市方向直行正欲通過上述交岔路口，竟疏未注意讓
    直行機車先行，貿然右轉，致其所駕駛之自用小客車右前保險桿，撞及丙○○騎
    乘之機車後方左車尾，丙○○騎乘之機車因而往前滑行向左側人車倒地，致受有
    左腿骨平臺粉碎性骨折等傷害。甲○○見狀將丙○○送醫，並於翌日（即八日）
    至桃園縣警察局中壢分局普仁派出所，自首前開肇事過程，且於事後接受裁判。
二、案經丙○○訴由桃園縣警察局中壢分局報請臺灣桃園地方法院檢察署檢察官偵查
    聲請簡易判決處刑。
    理  由
一、訊之被告甲○○固坦承有於右揭時、地駕車與告訴人丙○○騎乘之機車發生碰撞
    等情不諱，惟矢口否認有何過失傷害犯行，辯稱：伊轉彎時，並未看到告訴人所
    騎之機車，且伊車轉彎之車速很慢，時速約十五公里左右，是告訴人以時速約四
    十公里之車速行駛，致煞車不及才撞上伊所駕駛之車輛因而受傷云云。經查：
    （一）右揭肇事之原因係被告由環中東路右轉普忠路時，由左後方追撞告訴人騎
          乘之機車，致告訴人因而受有左腿骨平臺粉碎性骨折傷害之事實，迭據告
          訴人於警詢、偵訊及本院審理時指訴綦詳，並有桃園縣警察局道路交通事
          故調查報告表、現場照片二張、診斷證明書一份附偵查卷可稽。被告雖以
          前詞置辯，惟按告訴人於本院審理時證述：「（車速）二、三十公里，當
          時是綠燈。」、「（問：在發生車禍之前都沒有看到被告的車子？）是的
          。」、「（問：被告是撞到車子還是撞到人？）當時我被撞到，我人就站
          不起來。」、「（問：事故發生時，你的車與人是向右摔倒？）是向左。
          」等語，且佐以告訴人受傷害之部位為左腿骨處，告訴人騎乘之機車左側
          有滑地擦痕，被告之自用小客車除其供述在右側前輪輪弧為告訴人機車擦
          狀之細紋痕（二條二公分、一條一公分）外，其餘前保險桿之擦痕非告訴
          人機車擦撞所致，此有本院勘驗筆錄、汽車照片七張在卷足憑，從而，本
          件車禍應係被告所駕駛之自用小客車欲右轉時擦撞告訴人機車左尾部，告
          訴人騎乘之機車因而往前滑行並向左側倒地，方屬吻合二車車損、告訴人
          受傷之情形。否則果告訴人車速高達四十公里，於遇瞬間碰撞時，按理應
          向右側倒地，且被告之自用小客車應有明顯之撞痕，而非僅被告供述之三
          條細紋痕，是被告辯稱：告訴人以四十公里之車速行駛，致煞車不及才撞
          上伊所駕駛之車子，伊車右側前輪輪弧為告訴人機車擦撞所致云云，與二
          車車損、倒地方向、告訴人受傷部位情形不合，不足為採。
    （二）再被告於本院審理時供述：「（問：是不是剛轉彎就撞到告訴人？是的。
          」等語，足認被告駕駛之車子已開始轉彎，尚未進入交岔路口，則依道路
          交通安全規則第一百零二條第一項第六款規定：「轉彎車應讓直行車先行
          。但直行車尚未進入交岔路口，而轉彎車已達中心處開始轉彎，直行車應
          讓轉彎車先行。」之意旨，於被告駕車與告訴人騎乘之機車相撞前，路權
          應在告訴人身上，被告之轉彎車輛應暫停讓告訴人騎乘之機車先行，至為
          明灼。是被告疏未注意讓直行之機車先行，貿然右轉，致肇事端，其有違
          反上開規定之過失，甚為明顯。又告訴人因本件車禍受有事實欄所載之傷
          勢，既因本件車禍而發生，與被告之過失行為自有相當因果關係。綜上，
          被告過失傷害犯行，堪予認定。
    （三）至辯護人另以：中壢市○○○路右轉普忠路之交通號誌為二十四小時綠燈
          ，此時直行車應行駛於內線車道，告訴人行駛於外側車道，自應注意其他
          車輛之動態，保持按全距離云云。惟查，依卷附之桃園縣警察局道路交通
          事故調查報告表、現場照片二張，可知肇事現場並未劃分快慢車道，依道
          路交通安全規則第九十九條第一項第一款規定：「在未劃分快慢車道之道
          路應靠右行駛。」，本件告訴人靠右行駛於外側車道一情，業據告訴人及
          被告供陳在卷，從而，就告訴人行駛之車道言，並無違規，上揭辯護意旨
          ，自屬無憑，附此敘明。
二、核被告所為，係犯刑法第二百八十四條第一項前段之過失傷害罪。被告於肇事後
    翌日即與告訴人家屬至桃園縣警察局中壢分局普仁派出所，自首前開肇事過程一
    節，業據被告供承在卷，核與告訴人、證人即受理報案警員古浩成（原名乙○○
    ）於本院審理時之陳述情節相符，顯見被告係對未發覺之犯罪自首，且於事後接
    受裁判，應依刑法第六十二條前段之規定減輕其刑。爰審酌本件車禍之發生原因
    、被告之過失程度、告訴人所受傷勢及被告犯罪後迄今均未與告訴人達成和解，
    賠償損害，及其犯後態度等一切情狀，量處如主文所示之刑，並諭知易科罰金之
    折算標準。
三、本件係檢察官聲請以簡易判決處刑之案件，因認檢察官之聲請難謂得當，不合刑
    事訴訟法第四百四十九條所定得以簡易判決處刑之案件，本院改依通常程序審理
    之，附此敘明。
據上論斷，應依刑事訴訟法第四百五十二條、第二百九十九條第一項前段，刑法第二
百八十四條第一項前段、第四十一條第一項前段、第六十二條前段，罰金罰鍰提高標
準條例第一條前段、第二條，判決如主文。
本案經檢察官魏雯祺到庭執行職務。
中      華      民      國    九十二    年     十一      月     六      日
                                    臺灣桃園地方法院交通法庭
                                        審判長法  官   吳爭奇
                                              法  官   胡芷瑜
                                              法  官   黃梅淑
右正本證明與原本無異。
如不服本判決，應於判決送達後十日內向本院提出上訴狀( 應附繕本 )，上訴於
臺灣高等法院。
                      書記官   孫立文
中        華        民        國   九十二   年   十一   月    七    日
附論罪科刑依據之法條：
中華民國刑法第二百八十四條
 (過失傷害罪)
因過失傷害人者，處六月以下有期徒刑、拘役或五百元以下罰金，致重傷
者，處一年以下有期徒刑、拘役或五百元以下罰金。
從事業務之人，因業務上之過失傷害人者，處一年以下有期徒刑、拘役或
一千元以下罰金，致重傷者，處三年以下有期徒刑、拘役或二千元以下罰
金。


司法院資訊處製作；財團法人民間司法改革基金會備份。
